臺灣臺中地方法院民事判決
110年度訴字第2066號
原      告  吳沛瑄（原名吳克勤）

被      告  林榮城  

上列當事人間請求返還代償債務事件，本院於民國110年12月17
日言詞辯論終結，判決如下：
    主      文
一、被告應給付原告新臺幣柒拾陸萬參仟貳佰玖拾玖元，及自民
    國一一○年八月十七日起至清償日止，按週年利率百分之五
    計算之利息。
二、訴訟費用由被告負擔。
三、本判決於原告以新臺幣貳拾伍萬伍仟元為被告供擔保後，得
    假執行。但被告如以新臺幣柒拾陸萬參仟貳佰玖拾玖元為原
    告預供擔保，得免為假執行。
    事實及理由
一、原告主張：被告於民國106年9月20日向臺中市太平區農會（
    下稱太平農會）借款新臺幣（下同）380萬元（下稱系爭借
    款），要求原告擔任連帶保證人，並以原告所有坐落臺中市
    ○○區○○段00地號土地及其上門牌號碼臺中市○○區○○路000巷0
    0弄00號房屋（下合稱系爭房地）設定最高限額抵押權予太
    平農會，擔保債權最高限額900萬元（下稱系爭抵押權）。
    詎被告自107年10月23日起即未清償系爭借款，太平農會隨
    即催告原告繳款，原告為了避免系爭房地遭拍賣，僅能替被
    告清償系爭借款，自107年10月23日起至110年6月30日止，
    原告已清償系爭借款本息共76萬3,299元。爰依民法第749條
    規定承受太平農會對被告之債權，提起本件訴訟等語。並聲
    明：如主文第1項所示，並願供擔保，請准宣告假執行。
二、被告則以：兩造於107年1月3日協議離婚，但未約定系爭房
    地歸何人所有，故被告曾向本院起訴請求原告返還系爭房地
    予被告，經本院以107年度重家財訴字第10號夫妻剩餘財產
    分配等事件受理在案，惟被告最後全部敗訴。系爭房地既為
    原告所有，應由原告清償系爭借款，與被告無涉。且被告於
    兩造婚姻關係存續中，皆有按期清償系爭借款，直到107年7
    月份左右，被告因敗訴後始未繼續繳納。原告確實約自107
    年10月23日起清償系爭借款等語，資為抗辯。並聲明：（一
    ）原告之訴駁回。（二）如受不利之判決，願供擔保請准宣
    告免為假執行。
三、得心證之理由：
　　原告主張被告於106年9月20日向太平農會借款380萬元，要
    求原告擔任連帶保證人，並以系爭房地設定系爭抵押權予太
    平農會。然被告自107年10月23日起即未清償系爭借款，太
    平農會隨即催告原告繳款。原告自107年10月23日起至110年
    6月30日止，均按期清償系爭借款本息等情，業據其提出太
    平農會往來明細查詢結果、放款還本收執聯、放款利息收據
    、臺灣中小企業銀行匯款申請書（匯款人證明聯）、太平農
    會放款歷史交易明細查詢結果、太平農會授信申請書、系爭
    借款借據、擔保借款抵押權設定種類約款、最高限額抵押權
    擔保債務同意書、切結書、同意書、保證人責任宣告書等件
    為證（見本院卷第17至59頁、第91至105頁、第111至131頁
    、第165頁），且為被告所不爭執（見本院卷第162至163頁
    ），堪信此部分為真實。惟原告主張其自107年10月23日起
    至110年6月30日止，已清償系爭借款本息共76萬3,299元，
    其得承受太平農會對被告之債權，請求被告清償76萬3,299
    元等節，則為被告所否認，並以前詞置辯。是本院應審酌者
    厥為：原告於清償系爭借款後，是否能承受太平農會對被告
    之債權而請求被告清償？若是，則原告自107年10月23日起
    至110年6月30日止，已清償系爭借款本息之數額為何？茲分
    述如下：
（一）按保證人向債權人為清償後，於其清償之限度內，承受債
      權人對於主債務人之債權。但不得有害於債權人之利益，
      民法第749條定有明文。
（二）經查：
　　1.系爭借款之借款人為被告，且性質為有擔保之個人借款。
      系爭借款自107年11月22日起即未繳納本息，由太平農會
      催告兩造繳納，後續則由原告至太平農會臨櫃繳納每期應
      付之本息。系爭借款自107年8月1日起至110年6月30日止
      ，還款總金額含利息為88萬2,497元等節，有太平農會110
      年10月28日中太農會字第1100001489號函、放款歷史交易
      明細查詢結果、授信申請書、逾期放款催收紀錄表等件在
      卷可佐（見本院卷第203至215頁），足見系爭借款確實係
      被告向太平農會所借貸，原告並非借款人，僅係連帶保證
      人及提供系爭房地作為系爭借款之擔保，且系爭借款之性
      質為有擔保之個人借款，並非系爭房地所生之債務。況系
      爭房地僅係作為系爭借款之擔保品，其所有權人為何人，
      實與系爭借款約定之內容無涉，借款人既係被告，被告即
      應依約清償系爭借款債務。被告抗辯系爭房地非其所有，
      其不須繼續繳納系爭借款等節，顯屬無稽，難認可採。
　　2.被告自承其自107年7月份後，即未再清償系爭借款等情（
      見本院卷第163頁），足見最遲自107年8月1日起，系爭借
      款本息確係由原告負責清償。而系爭借款自107年8月1日
      起至110年6月30日止，均由原告臨櫃還款，還款總金額含
      利息為88萬2,497元，已如前述。故扣除原告自107年8月1
      日起至107年10月22日止，清償如附表所示之本金5萬4,56
      7元及利息1萬9,901元後，堪認原告自107年10月23日起至
      110年6月30日止，共清償系爭借款本息達80萬8,029元。
      則原告既基於連帶保證人之地位向太平農會清償系爭借款
      債務，其依民法第749條規定，於其清償之限度內，自得
      承受太平農會對於被告之債權。是原告依民法第749條規
      定，行使原債權人太平農會對被告之系爭借款債權，請求
      被告給付原告76萬3,299元，應屬有據。
四、綜上所述，原告依民法第749條規定，承受太平農會對被告
    之債權，請求被告給付原告76萬3,299元，及自起訴狀繕本
    送達翌日即110年8月17日（起訴狀繕本於110年8月16日送達
    被告，見本院卷第87頁）起至清償日止，按週年利率5％計算
    之法定遲延利息，為有理由，應予准許。
五、兩造均陳明願供擔保聲請宣告假執行及免為假執行，核無不
    合，爰分別酌定相當之擔保金額，予以准許。
六、本件事證已臻明確，兩造其餘攻擊防禦方法及所提證據，經
    本院審酌後，核與判決結果不生影響，爰不逐一論述，併此
    敘明。
七、訴訟費用負擔之依據：民事訴訟法第78條。
中　　華　　民　　國　　110 　年　　12　　月　　30　　日
　　　　　　　　　民事第四庭  審判長法  官　黃渙文
　　　　　　　　　
                                    法  官  林金灶
　　　　　　　　　　　　　　　　　　
                                    法  官　董庭誌
正本係照原本作成。
如對本判決上訴，須於判決送達後20日內向本院提出上訴狀（須
附繕本）。如委任律師提起上訴者，應一併繳納上訴審裁判費。
中　　華　　民　　國　　110 　年　　12　　月　　30　　日
                                    書記官  盧弈捷
附表：　　　　　　　　　　　　　　　　　
編號 日期 本金 （新臺幣） 利息 （新臺幣） 1 107年8月22日 1萬8,156元 6,667元 2 107年9月25日 1萬8,188元 6,634元 3 107年10月22日 1萬8,223元 6,600元 合計  5萬4,567元 1萬9,901元